---
title: Материалы для занятий
output:
  html_document:
    toc: true
    toc_float:
      collapsed: false
    highlight: haddock
    include:
      after_body: _footer.html
    css: my_styles.css
---


```{r setup, include=FALSE}
knitr::opts_chunk$set(echo = FALSE, message = FALSE, warning = FALSE)
```





# **Первые действия**

Идеальная ситуация - это когда вы будете работать со своим собственным компьютером (ноутбук или стационарная машина). Это понадобится для выполнения домашних заданий, да и вообще, так удобнее. Если у вас нет своего собственного компьютера, то вы сможете использовать мощности компьютерного класса ЭБЦ "Крестовский остров". 

**До начала занятий** вам понадобится установить две программы: **R** и **RStudio**. Ниже даны инструкции как это сделать.


- [Установка R и RStudio на компьютеры под OC Windows](Intro_to_R_first_steps.html)
- [Установка R и RStudio на компьютеры под OC Linux (тестировано на Ubuntu 22.04.3)](https://drive.google.com/file/d/1AjBSoWZ3DmXt-7Rv88jfCbQNm1M1aEmM/view?usp=sharing)


# **Пособия, которые помогут разобраться в материалах курса**

- [Визуализация даных с помощью ggplot2](https://drive.google.com/file/d/1lGfc0yjIYHBYst5HYuNBiSuQ9I-kXoZ5/view?usp=sharing) 

- [Статистическая обработка данных на языке R](https://drive.google.com/file/d/1GVYorXdbCyx5ypy1cZ_rIhBf4dR_xR_2/view?usp=drive_link)

**Дополнительно:** Некоторые пособия (на английском языке) вы найдете на страничке "Полезности" нашего сайта.

<br>
<br>


# Занятие 1. **Основы языка статистического программирования R**

- [Скрипт для работы в аудитории](first_steps.R)
- [Данные для работы  аудитории](data/hydrology_2022.xls)

<br>

- [Домашнее задание Вариант 1](01_intro_to_R_HW1_Var_1.html)
- [Домашнее задание Вариант 2](01_intro_to_R_HW1_Var_2.html)
- [Данные для выполненеия ДЗ(catsM.xlsx)](data/catsM.xlsx)

<br>

- [Презентация для самостоятельного знакомства с R](01_intro_to_r.html)


# **Видео для первого занятия**

- [Запись второй части занятия](https://drive.google.com/file/d/13mg4cG_TaXQ2W-XWjPVAAug9EE3e92rL/view?usp=drive_link)

Внимание! Приведенные ниже видео являются собственностью СПбГУ. Огромная просьба НЕ распространять эти материалы. Они открыты только для вашего персонального пользования.

- [Знакомство с R. **Видео 1**](https://drive.google.com/file/d/1exV9KycXjCC3Ej2c111dVlIlaR_ZUGiy/view?usp=drive_link)
- [Знакомство с R. **Видео 2**](https://drive.google.com/file/d/1iXmOD0tnHJri2EBqVprciUez32Zgcj1Q/view?usp=drive_link)
- [Знакомство с R. **Видео 3**](https://drive.google.com/file/d/1trXj35-vBh8gLjdGkh_vKyFxZQ5opLmS/view?usp=drive_link)
- [Знакомство с R. **Видео 4**](https://drive.google.com/file/d/1lCRxzhJ5BS2TWIbMyvR5WL92uzSP0vAW/view?usp=drive_link)
- [Знакомство с R. **Видео 5**](https://drive.google.com/file/d/1XJKxIpa7Rt_ao3oOy3wHhzX4Wb0ZgfsE/view?usp=drive_link)


# **Первые визуализации**

- [Презентация о хороших и плохих данных](Pres_tidy_data.html)
- [Презентация: введение в графический пакте `ggplot2`](Pres_intro_ggplot.html)
- [Данные для работы в аудитории](data/fev.xls)
- [Скрипт для работы в аудитории](intro_ggplot.R)

<br>

- [**Запись занятия**](https://drive.google.com/file/d/1-9ffLwq9PcoKfpIzirSLvXxo34wdOqsv/view?usp=sharing)

## Домашнее задание (для всех)

## Ваша миссия

Используя [файл с данными по гидрологическим и метеорологическим наблюдениям](data/hydrology_2022.xls) напишите код, который приведет к появлению следующих визуализаций. При этом надо стремиться к тому, чтобы ваши рисунки были макимально похожи на те, что приведены в задании. 

**Переменные в данных**

- *Date_Time*	Дата и время
- *Month* Месяц	
- *Air_T*	Температура воздуха
- *S*	Соленость
- *Wind* Направление ветра	
- *Wave* Волнение моря в баллах	
- *Water_T* Температура воды


- Скачайте и поместите в папку "data" вот эти [данные](data/hydrology_2022.xls).
- Создайте новый скрипт.
- Вставьте в этот скрипт вот эти строчки кода (при необходимости загрузите те пакеты, которые у вас еще не поставлены) 

```{r eval=FALSE, echo=TRUE}
library(readxl)
library(ggplot2)
library(cowplot)


hydr <- read_excel("data/hydrology_2022.xls", na = "NA")

hydr$Date <- as.POSIXct(hydr$Date_Time, format = "%d.%m.%Y %H:%M") # Этот код переводит даты в формат, понятный  для R.

hydr$Month <- factor(hydr$Month, levels = c("June", "July", "August")) # Этот код задает последовательность месяцев, иначе месяцы будут упорядочены по алфавиту

hydr$Month <- factor(hydr$Month, labels = c("Июнь", "Июль", "Август")) # Этот код позволяет задать русские обозначения для месяцев, которые в датасете закодированы на латинице.

```

- Допишите код так, чтобы в результате появился следующий график.


```{r}
library(readxl)
library(ggplot2)
library(cowplot)

hydr <- read_excel("data/hydrology_2022.xls", na = "NA")

hydr$Date <- as.POSIXct(hydr$Date_Time, format = "%d.%m.%Y %H:%M") # Этот код переводит даты в формат, понятный  для R.

hydr$Month <- factor(hydr$Month, levels = c("June", "July", "August")) # Этот код задает последовательность месяцев, иначе месяцы будут упорядочены по алфавиту

hydr$Month <- factor(hydr$Month, labels = c("Июнь", "Июль", "Август")) # Этот код позволяет задать русские обозначения для месяцев, которые в датасете закодированы на латинице.

ggplot(hydr, aes(x = Date, y = S)) +
  geom_point() +
  theme_bw()+
  labs(x = "Дата", y = "Соленость")
```

## Продолжение домашнего задания (для желающих, освоивших материалы презентации)



## Рисунок 2

```{r}
ggplot(hydr, aes(x = Month, y = Water_T)) +
  geom_boxplot() +
  theme_bw()+
  labs(x = "Месяц", y = "Температура воды")
```


## Рисунок 3


```{r}
ggplot(hydr, aes(x = Water_T, y = S)) +
  geom_point(color = "red", size = 3) +
  geom_smooth(method = "lm") +
  theme_bw()+
  labs(x = "Температура воды", y = "Соленость")
```


## Рисунок 4 *

Это все один рисунок. На панелях **A** и **B**  приведены средние значения, а "усами" отложены стандартные отклонения.  На панели **C** приведены исходные значения.  

```{r}
library(dplyr)
library(cowplot)


df1 <-
hydr %>% 
  group_by(Month) %>% 
  summarize(Air_T = mean(Air_T, na.rm = T), S = mean(S, na.rm = T), Water_T = mean(Water_T, na.rm = T)) 

df2 <- 
hydr %>% 
  group_by(Month) %>% 
  summarize(Sd_Air_T = sd(Air_T, na.rm = T), Sd_S = sd(S, na.rm = T), Sd_Water_T = sd(Water_T, na.rm = T))
 
df3 <- merge(df1, df2) %>% ungroup()


Pl1 <- 
ggplot(df3, aes(x = Month, y = S)) +
  geom_col(fill = "blue") + 
  geom_errorbar(aes(ymin = S - Sd_S, ymax = S + Sd_S), width = 0.2) +
  theme_bw()+
  labs(x = "Месяц", y = "Соленость")

Pl2 <- 
ggplot(df3, aes(x = Month, y = Air_T)) +
  geom_errorbar(aes(ymin = Air_T - Sd_Air_T, ymax = Air_T + Sd_Air_T), width = 0.2) +
  geom_point(color = "red", size = 4) + 
  theme_bw()+
  labs(x = "Месяц", y = "Температура воздуха")


Pl3 <- 
ggplot(hydr, aes(x = Date, y = Water_T)) +
  geom_line() +
  theme_bw()+
  labs(x = "Дата", y = "Температура воды") 
  

plot_grid(Pl1, Pl2, Pl3, labels = "AUTO")

```


# **Материалы для занятия 15 мая**

- [Скрипт для работы в аудитории](intro_ggplot_continue.R)

